臺灣士林地方法院交通事件裁定　　　　100年度交聲字第127號
原處分機關　臺北市交通事件裁決所
異　議　人
即受處分人　吉祥貨運有限公司
代　表　人　賴資樹
代　理　人　賴銘湯
上列異議人即受處分人因違反道路交通管理處罰條例案件，對於
臺北市交通事件裁決所於民國100 年2 月25日所為之處分（北市
裁罰字第裁22-C00000000號）聲明異議，本院裁定如下：
    主  文
原處分撤銷。
吉祥貨運有限公司汽車所有人汽車裝載貨物超過核定之總聯結重
量，處罰鍰新臺幣捌萬伍仟元，並記汽車違規紀錄壹次。
    理  由
一、原處分意旨略以：異議人即受處分人吉祥貨運有限公司（下
    稱異議人）所有之136-AP號營業貨運曳引車（下簡系爭車輛
    ），於民國99年10月25日11時12分許行經新北市○○區○○
    路與中華路口時，經警會同司機過磅總重為62.39 公噸，違
    規車輛核重為35公噸，超過核重之27.39 公噸，而為警當場
    擎單舉發，經原處分機關認定「汽車裝載貨物超過核定之重
    量」之違規事實明確，爰依道路交通管理處罰條例第29條之
    2 第3 項之規定，裁處異議人新臺幣（下同）94,000元，並
    記汽車違規紀錄1 次等語。
二、異議意旨則以：本件舉發通知單係員警當場攔停後開立由駕
    駛人黃木發具領，並未另行通知車主即異議人，異議人既非
    實際駕駛人，自不知悉系爭車輛有違規遭舉發之情事，致異
    議人無法於應到案日期前依違反道路交通管理處罰條例第85
    條及違反道路交通管理事件統一裁罰基準細則第25、36條規
    定提出救濟，或於第一時間追究托運業者責任及司機責任，
    致蒙受損害，舉發程序顯有瑕疵；又舉發單上載明「載運土
    石經會同司機過磅為62.39 噸，核重為35噸」，經查該地磅
    為新北市○○區○○路2 段138 號私人勵豐企業股份有限公
    司所設立之地磅，領有經濟部標準檢驗局所核發度量衡器檢
    定合格證書，依該合格證書上登載「最大秤量（Max ）:600
    00Kg」，豈能磅出本件62390kg 之重量？違規事實上所載重
    量顯已超過該私人地磅所能負荷最大秤量，該數據欠缺公信
    力，故對原處分不服，爰聲明異議云云。
三、按汽車裝載貨物超過核定之總重量、總聯結重量者，處汽車
    所有人罰鍰，並記汽車違規紀錄1 次，其應歸責於汽車駕駛
    人時，除依第3 項規定處汽車駕駛人罰鍰及依第63條第1 項
    第2 款規定記點外，並記該汽車違規紀錄1 次。有前2 項規
    定之情形者，應責令改正或當場禁止通行，並處1 萬元罰鍰
    ，超載10公噸以下者，以總超載部分，每1 公噸加罰1 千元
    ；超載逾10公噸至20公噸以下者，以總超載部分，每1 公噸
    加罰2 千元；超載逾20公噸至30公噸以下者，以總超載部分
    ，每1 公噸加罰3 千元；超載逾30公噸者，以總超載部分，
    每1 公噸加罰5 千元。未滿1 公噸以1 公噸計算，道路交通
    管理處罰條例第29條之2 第1 項、第3 項分別定有明文。
四、經查：
  (一)按行為人有本條例之情形者，應填製舉發違反道路交通管理
    事件通知單（下稱舉發通知單），並於被通知人欄予以勾記
    ，其通知聯依下列規定辦理：1.當場舉發者，應填記駕駛人
    或行為人姓名、性別、出生年月日、地址、身分證統一編號
    及車主姓名、地址、車牌號碼、車輛種類。被查獲之駕駛人
    或行為人為受處分人時，應於填記通知單後將通知聯交付該
    駕駛人或行為人簽名或蓋章收受之；拒絕簽章者，仍應將通
    知聯交付該駕駛人或行為人收受，並記明其事由及交付之時
    間；拒絕收受者，應告知其應到案時間及處所，並記明事由
    與告知事項，視為已收受。2.受處分人非該當場被查獲之駕
    駛人或行為人，舉發機關應另行送達之。違反道路交通管理
    事件統一裁罰基準及處理細則第11條第1 項第1 款、第2 款
    定有明文。查異議人所有之系爭車輛於99年10月25日上午11
    時12分，因有道路交通管理處罰條例第29條之2 第1 項、第
    3 項之違規事實，為警攔停舉發，攔停當時異議人並未在場
    ，而係由系爭車輛駕駛人黃木發簽收前開舉發通知單一節，
    有舉發通知單附卷可稽，依上開規定，原舉發機關應將舉發
    通知單另行送達予異議人，而臺北縣政府警察局三重分局前
    雖疏未將該舉發通知單送達予異議人，惟嗣於99年12月23日
    已以掛號方式將舉發通知單郵寄予異議人，有該局100 年1
    月24日新北警交申字第1000003853號函、交寄大宗掛號函件
    聯、查詢國內各類掛號郵件查詢單等在卷可參，且異議人亦
    早於99年12月8 日以第C00000000 號交通違規案件陳述書向
    原處分機關即臺北市交通事件裁決所陳述意見，足徵異議人
    於收受前開舉發通知單送達前業已知悉違規事實及違規法條
    ，則原舉發機關未於案發後立即將舉發通知單另行送達異議
    人之行為，尚無礙於異議人對於前開違規事實之答辯及權利
    之行使，事後亦已補正程序上之瑕疵，則異議人此部分主張
    ，尚非可採。至異議理由狀內所稱：前開程序瑕疵致該公司
    無法於應到案日期前依違反道路交通管理處罰條例第85條及
    違反道路交通管理事件統一裁罰基準細則第25、36條規定提
    出救濟云云，經查，前開規定均係關於「違規行為係可歸責
    他人」之相關規範，惟本件違規行為處罰之對象係「汽車所
    有人」，異議人既未否認係「汽車所有人」，則本案自無適
    用前開法條之餘地。至異議人是否向駕駛或托運業者追究責
    任，乃屬民事賠償問題，亦與本案無涉，附此敘明。
  (二)次查，勵豐企業股份有限公司設立於新北市○○市○○路2
    段138 號之地秤，其合格檢驗證書最大秤量為60000 公斤及
    60公噸，此有經濟部標準檢驗局之度量衡器檢定合格證書在
    卷可參，至於超出秤量範圍部分，因未經檢定認可，致無法
    確知其準確性及可用性，故系爭車輛過磅秤量結果超出60公
    噸部分，因該部分未經經濟部標準局檢定，無從確認其準確
    性及可用性，基於罪疑為輕原則，自難遽採為不利異議人之
    認定，是以，異議人所為此部分之異議理由尚屬可採。至未
    超出60公噸部分之秤量結果，仍屬本件固定地秤可得秤出之
    範圍，故在60公噸內部分仍應採認。
  (三)從而，系爭車輛之總聯結核重既為35公噸，此有異議人提出
    之行車執照在卷可按，過磅結果採計經合法檢定秤量範圍之
    60公噸，依道路交通管理處罰條例第29條之2 第3 項規定，
    超載20公噸至30公噸以下者，除處1 萬元之罰鍰外，總超載
    部分，每1 公噸加罰3 千元，未滿1 公噸者以1 公噸計算，
    依此計算，仍超過總聯結重量25公噸，準此，依前開規定，
    應裁處罰鍰85,000元，並依同條例第29條之2 第1 項規定記
    異議人即汽車所有人違規紀錄1 次。則原處分機關採認超過
    檢定秤量範圍之秤量結果，而裁處異議人罰鍰9,4000元，並
    記汽車違規紀錄1 次，認事用法尚有未當之處。
五、綜上所述，本件異議為有理由，自應由本院依法撤銷原處分
    ，另為裁罰如主文第2 項所示。
據上論斷，應依道路交通事件處理辦法第19條前段，裁定如主文
。
中    華    民    國   100    年    5     月    31    日
                        交通法庭法  官  蘇怡文
以上正本證明與原本無異。
如不服本裁定應於送達後5日內向本院提出抗告狀。
                                書記官  朱俶伶
中    華    民    國   100    年    5     月    31    日